臺灣臺南地方法院交通事件裁定　　　　　　　　　　　九十一年度交聲字第五三號
　　移
　　受處分人
　　即異議人　甲○○
右列受處分人因違反道路交通管理處罰條例案件，對於交通部公路總局嘉義區監理所
麻豆監理站民國九十一年一月二十二日所為之裁決處分（處分案號：麻監五字第裁七
五—Ｚ00000000號、第裁七五─Ｚ00000000號）聲明異議，本院裁
定如左：
    主  文
異議駁回。
    理  由
一、聲明異議意旨略以：如附件聲明異議狀所載。
二、按汽車駕駛人，有駕駛執照吊扣期間駕車者，處新臺幣六千元以上一萬二千元以
    下罰鍰，並當場禁止其駕駛及扣留其車輛牌照；並吊銷其駕駛執照；汽車駕駛人
    ，行車速度，超過規定之最高時速者，處新臺幣一千二百元以上二千四百元以下
    罰鍰；並予記違規點數一點；汽車駕駛人，駕駛汽車經測試檢定有酒精濃度超過
    規定標準者，處新臺幣一萬五千元以上六萬元以下罰鍰，並當場禁止其駕駛及吊
    扣其駕駛執照一年；汽車駕駛人拒絕接受前開測試之檢定者，處新臺幣六萬元罰
    鍰，並吊銷其駕駛執照，道路交通管理處罰條例第二十一條第一項第七款、第四
    項、第四十條第一項、第六十三條第一項第一款、第三十五條第一項第一款、第
    三項分別定有明文。又汽車駕駛人，有飲用酒類或其他類似物後其吐氣所含酒精
    濃度超過每公升０．二五毫克或血液中酒精濃度超過百分之０．０五以上者，不
    得駕車，道路交通安全規則第一百十四條第二款亦規定甚明。
三、經查：
    （一）本件受處分人即異議人甲○○係於民國九十年十一月二十三日凌晨五時一
          分許，酒後偕同其妻洪莉雯駕駛車號７Ｊ─２６００號自小客車，在行經
          限速標誌七０公里之國道八號公路東向三公里處時，以時速一百五十二公
          里之速度超速行駛而為警以雷達測速器測獲，經警開啟警示燈及側燈驅車
          向前予以攔截時，發現該輛自小客車之駕駛人為男性且是由異議人所駕駛
          ，然異議人卻先將該輛自小客車滑行至警車前三十公尺處始停下，異議人
          並立即在車內與洪莉雯互調座位，經值勤員警告知其違規事實並查知異議
          人之駕照仍在吊扣期間，因異議人滿身酒味且拒絕接受吐氣酒精濃度測試
          ，執勤員警遂予當場掣單舉發等情，有內政部警政署國道公路警察局公警
          局交字第Ｚ00000000號、第Ｚ00000000號舉發違反道路
          交通管理事件通知單、內政部警政署國道公路警察局第五警察隊九十一年
          一月三日九十公警國五刑字第一三八九０號書函、違規查詢報表及吊扣銷
          歷史情況各一紙在卷可稽，並經本件舉發之員警周孟諺、周凱旋於本院調
          查時到庭分別陳證：「（問：本件是否你告發的，情形如何？）是我告發
          的，當時我在執行巡邏勤務，並在國八東向三公里處作雷達測速，當時距
          離攔截點七、八百公尺處就已測得異議人所駕該車已經超速，我們就鎖定
          該車並打開警示燈及側燈準備攔截，因為我們是以車攔車方式，所以我們
          保持行進中予以攔截。等到他車子駛到我們旁邊時併行行駛時，我們清楚
          看見該車駕駛為男生，該車經我們示警要其停車後，該車就以很快速度開
          到我們前方二、三十公尺處，在路肩與外側車道中間停下，然後我們巡邏
          車開到該車後方停下，看見該輛車搖晃很厲害，明顯是正、副座駕駛之人
          在變換座位，等到我們走向該車時發現駕駛座已經換為女孩子坐在該處並
          在調整座位。當時我們談話時有錄音（庭呈錄音帶），異議人承認該車為
          他所駕駛，且有酒後駕車」、「當時我在場，與我同事周孟諺一同執行勤
          務，當時他超速時我們已經鎖定，等到該車駛到我們旁邊時我清楚看到該
          車駕駛為男生，等到他們停車後，我們走過去發現他們已經換過座位，我
          問那位女子該車是否為他駕駛，但她不答話。當時異議人有明顯喝酒駕車
          情形，我們就帶回分隊處理。當時異議人有承認酒後駕車，且有錄音」等
          語無訛（見本院九十一年三月十九日訊問筆錄），而異議人亦坦承於行車
          前有飲酒且該車因超速而為警在右開時、地當場攔停，其因拒絕酒測且駕
          照在吊扣期間而為警掣單舉發之事實，參諸執勤警員係依法執行公務，與
          異議人並不相識，素無怨隙，苟非實情，自無須恣意誣攀之理。而且警員
          執行公務本身受行政懲處責任之監督，到庭具結作證更以刑罰擔保其真實
          性，警員應無甘冒行政懲處及刑法偽證罪責任而刻意誣陷之必要。因此，
          可信賴警員周孟諺、周凱旋前開陳證為真實。
    （二）異議人雖一再辯稱：該車當時係由其太太洪莉雯駕駛，伊並未駕駛云云。
          惟按法院受理交通異議案件，乃是對於交通舉發行政處分審查其是否違法
          ，本質上屬於行政爭訟過程，與普通法院審理刑事案件之原則不同。其舉
          證責任之原理，非如刑事案件中，應超越任何合理懷疑始可為有罪判決者
          之嚴格程度。其舉證責任之原理，應與民事訴訟相類似，除有特別規定外
          ，基本上準用民事訴訟法，由國家機關與人民二造，各自履行其主觀之舉
          證責任，在過程中各自提出證據；若窮盡各種證據方法，待證結果仍有不
          明時，則由客觀之舉證責任危險分配原則，決定國家機關與人民二造何人
          應受敗訴危險。此參酌行政訴訟法第一百三十六條規定準用民事訴訟法第
          二百七十七條自明。查原裁決機關交通部公路總局嘉義區監理所麻豆監理
          站，裁決異議人甲○○駕駛執照吊扣期間駕車、行車超速及拒絕接受酒精
          濃度測試檢定，乃引據舉發單為證。而舉發本件違規事件之內政部警政署
          國道公路警察局第五隊新市分隊員警周孟諺、周凱旋，就本件如何查獲並
          舉發之經過，亦於本院調查時到庭陳證無訛，已如前述，並就異議人所駕
          之自小客車在行經國道八號公路東向三公里處時，以時速一百五十二公里
          之速度超速違規，員警攔截時已清楚看見駕駛人是男性，該車停於警車前
          三十公尺處調換駕駛人（男性更換女性），經告知違規事實並查知異議人
          駕照仍在吊扣期間，因異議人滿身酒味且拒絕接受吐氣酒精濃度測試乃掣
          單舉發等本件違規情節均供述明確，而查警員周孟諺、周凱旋本身直接見
          聞異議人有酒後駕駛該輛自小客車之事實經過，對事實最為明瞭，又經以
          行政及刑事責任擔保其真實性，且舉發當時所記載違規人所駕車之違規情
          節又與事實相符等等各項因素，綜合認定其陳述為可採信，況警方在前開
          攔停現場訊問異議人時均全程連續錄音，有現場錄音帶一捲在卷可憑，而
          該錄音帶經本庭當庭播放結果，其內容為「警員問男士該車是否為你所駕
          駛，該位男士答說是，警員問該男士車速多少，該位男士答稱一百多公里
          」等情，亦有本院九十一年三月十九日訊問筆錄載明可稽，異議人亦坦承
          該錄音帶內之男士聲音即為其本人無訛，益徵前開證人陳證該輛自小客車
          係由異議人所駕駛等語，確屬信而有徵，堪認定為真實。而異議人就其指
          稱舉發員警舉發有誤乙節，既未提出確實證據以供調查，且未提供任何相
          關證據足資證明值勤員警確有捏造事實違法取締之情事，從而異議人前開
          所辯，要係卸責之詞，自無可採。
    （三）本件異議人有於右述時、地，在駕駛執照吊扣期間駕車、行車超速及拒絕
          接受酒精濃度測試檢定之事實，既可認定，則移送機關即交通部公路總局
          嘉義區監理所麻豆監理站據此引用前開道路交通管理處罰條例第二十一條
          第一項第七款、第四項、第四十條第一項、第六十三條第一項第一款、第
          三十五條第一項第一款、第三項規定，而分別裁處異議人罰鍰新臺幣一萬
          九百元、吊銷駕駛執照、記違規點數一點及罰鍰新臺幣六萬元併吊銷駕駛
          執照且三年內不得重新考領，於法並無不當，異議人異議為無理由，應予
          駁回。
四、據上論斷，應依道路交通案件處理辦法第十九條，裁定如主文。
中      華      民      國      九十一      年    五    月    三十一    日
                                  臺灣臺南地方法院交通法庭
                                      法  官  張  瑛  宗
右正本證明與原本無異
如不服本裁定應於送達後五日內向本院提出抗告狀
                                      書記官  陳  志  德
中      華      民      國      九十一      年    六    月      四      日
